臺灣臺北地方法院刑事判決　　　　　　　 100年度易字第10號
公　訴　人　台灣台北地方法院檢察署檢察官
被　　　告　黃金雲
　　　　　　阮惠玲
上　一　人
選任辯護人 劉安桓律師（法律扶助）
上列被告因竊盜案件，經檢察官提起公訴（99年度偵字第16535
號），本院判決如下：
    主  文
黃金雲、阮惠玲共同意圖為自己不法之所有，而侵占離本人所持
有之物，各處罰金新台幣伍仟元，如易服勞役，以新台幣壹仟元
折算壹日。
    事  實
一、黃金雲、阮惠玲於民國99年6月9日12時40分許，在台北市○
    ○區○○路3段112巷2弄2號西紅柿餐廳內，與李宥嫻併桌用
    餐，嗣李宥嫻見有空位即搬離該桌，將其置於餐桌上之手機
    遺忘於桌上，黃金雲、阮惠玲竟基於意圖為自己不法所有之
    犯意聯絡，將該離本人所持有之手機1支侵占入己（三星牌
    Anycall，序號000000000000000），由黃金雲攜回住處，嗣
    於同年月25日18時30分許，為警尋線查獲，並扣得上開行動
    電話。
二、案經李宥嫻訴由台北市政府警察局文山第二分局報告台灣台
    北地方法院檢察署檢察官偵查起訴。
    理  由
一、被告對於公訴人所提之證據資料及以下本院作為判斷依據之
    各項證據資料，均同意或不爭執其證據能力，本院審酌該等
    言詞供述及書面作成時之情況，認為以之作為證據為適當，
    依刑事訴訟法第159條之5規定，均得作為證據。
二、上開犯罪事實，業據被告黃金雲、阮惠玲坦承不諱，且經證
    人李宥嫻、牛惠君證述在卷，復有台北市政府警察局文山第
    二分局扣押物品目錄表、贓物認領保管單在卷可稽。本件事
    證明確，被告犯行洵堪認定。
三、檢察官認被告2人係觸犯刑法第320條第1項之竊盜罪嫌，惟
    查，證人即告訴人李宥嫻證述：伊先與被告2人同坐，後來
    發現有四人座的空位，就移過去，手機沒有拿...換到新的
    位置用餐，上主菜時發現手機不見，伊回原座位找手機時，
    有一男一女的客人問伊手機是否為白色、Anycall的等語明
    確（99年7月30日偵查筆錄，偵卷第45-46頁），參以證人即
    隨後與被告2人同坐之客人牛惠君證稱：伊到餐廳時是與兩
    位女性同桌，去點小菜之後她們就走了，應該不超過10分鐘
    ...隔一陣子，我先生也來到餐廳跟伊吃飯，主餐也上了，
    有一名女性過來問我有沒有看到一支手機等語（99年8月19
    日偵查筆錄，偵卷第57-58頁），則告訴人搬移座位後未將
    手機隨同帶往新座位一情甚為明確，且告訴人係隔一陣子之
    後始發覺手機不見，而回原座位尋找，該手機自屬非出於本
    人之意思而離其持有之物，並非仍在告訴人管領掌控之中。
    按刑法第337條所謂離本人所持有之物，係指物之離其持有
    ，非出於本人之意思者而言。如本人因事故，將其物暫留置
    於某處而他往，或託請他人代為照管，則與該條規定之意義
    不符（最高法院著有50年台上字第2031號判例參照），告訴
    人已將手機遺忘於被告2人用餐之桌上，自非將其物暫留置
    而他往甚明。次按竊盜罪之行為客體，為他人之動產在他人
    持有中者，所謂持有，須具有支配其物之意思及事實上支配
    其物。查被害人李宥嫻既已搬移座位至他桌，將其手機遺忘
    於被告黃金雲、阮惠玲用餐之桌上，即不具支配該手機之意
    思，事實上未支配該手機，故該手機非竊盜罪之行為客體，
    被告黃金雲、阮惠玲乘機拿走該手機，應成立侵占遺失物罪
    。再告訴人雖係搬離被告2人所坐之座位後仍停留在餐廳用
    餐，惟其對於該手機事實上之管領力已經喪失，被告2人並
    未破壞其持有而取得該手機，客觀上並無竊取之行為，且被
    告2人係背對告訴人之新座位，此據證人牛惠君證述明確（
    99年8月19日偵查筆錄，偵卷第58頁），而被告2人均供述告
    訴人已經離去，是渠等主觀上並不知悉告訴人仍在餐廳用餐
    ，而有破壞告訴人管領持有手機之意思，自難論以竊盜罪。
四、核被告2人所為，均係犯刑法第337條之侵占離本人所持有之
    物罪。被告2人間，有犯意聯絡及行為分擔，為共同正犯。
    起訴意旨認被告2人所為係犯刑法第320條第1項之竊盜罪，
    起訴法條尚有未洽，爰變更起訴法條。爰審酌被告坦承犯行
    ，2人開庭時均深表悔意，且素行良好，均無任何前科，此
    次因一時失慮，誤蹈法網，所侵占物品為手機1支等一切情
    狀，分別量處如主文所示之刑，並均諭知易服勞役之折算標
    準。
據上論斷，應依刑事訴訟法第284條之1、第299條第1項前段、第
300條，刑法第28條、第337條、第42條第3項，刑法施行法第1條
之1，判決如主文。
本案經檢察官郭郁到庭執行職務
中    華    民    國   100    年    2     月    11    日
                    刑事第七庭    法  官  林欣苑
上正本證明與原本無異。
如不服本判決應於收受送達後10日內向本院提出上訴書狀，並應
敘述具體理由；其未敘述上訴理由者，應於上訴期間屆滿後20日
內向本院補提理由書（均須按他造當事人之人數附繕本）「切勿
逕送上級法院」。告訴人或被害人如對於本判決不服者，應具備
理由請求檢察官上訴，其上訴期間之計算係以檢察官收受判決正
本之日期為準。
                                  書記官  莊怡仙
中    華    民    國   100    年    2     月    14    日
附錄論罪法條
中華民國刑法第337條
（侵占遺失物罪）
意圖為自己或第三人不法之所有，而侵占遺失物、漂流物或其他
離本人所持有之物者，處 5 百元以下罰金。